ACORDAO-COMPLETO-2404731

ACÓRDÃO 9325/2020 ATA 30/2020 - PRIMEIRA CÂMARA

VISTOS, relatados e discutidos estes autos de tomada de contas especial instaurada pelo Fundo Nacional de Assistência Social (FNAS) , em desfavor de Francisca Rita do Nascimento, Secretária Municipal do Trabalho e Promoção Social do Município de Floresta do Araguaia/PA, e do referido município, em razão da não comprovação da boa e regular utilização dos recursos repassados na modalidade fundo a fundo à conta dos Programas Proteção Social Básica (PSB) e Proteção Social Especial (PSE) , vinculados ao Fundo Nacional de Assistência Social, no exercício de 2013,
ACORDAM os Ministros do Tribunal de Contas da União, reunidos em sessão da 1ª Câmara, ante as razões expostas pelo Relator, em:
9.1. considerar revéis Francisca Rita do Nascimento e o Município de Floresta do Araguaia/PA para todos os efeitos, dando-se prosseguimento ao processo, nos termos do art. 12, § 3º, da Lei 8.443/1992;
9.2. julgar, com fundamento nos arts. 1º, inciso I, 16, inciso III, alínea "c", 19 e 23, inciso III, da Lei 8.443/1992, irregulares as contas de Francisca Rita do Nascimento e do Município de Floresta do Araguaia/PA, condenando-os ao pagamento das quantias abaixo especificadas, fixando-lhes o prazo de quinze dias, a contar da notificação, para que seja comprovado, perante o Tribunal (art. 214, inciso III, alínea "a", do Regimento Interno) , o recolhimento da dívida aos cofres do Fundo Nacional de Assistência Social, atualizadas monetariamente e acrescidas dos juros de mora calculados a partir das datas de ocorrência indicadas até a data do efetivo recolhimento, na forma prevista na legislação em vigor;
9.2.1. débito da responsabilidade de Francisca Rita do Nascimento: R$ 61.866,29, com data de ocorrência em 31/12/2013;
9.2.2. débito de responsabilidade do Município de Floresta do Araguaia/PA:
	Valor (R$) 
	Data da ocorrência

	140,00
1.500,00
276,00
340,00
300,16
595,33
299,88
230,00
632,00
899,44
3.142,15
1.000,40
60,04
1.737,25
678,00
950,00
1.200,00
800,00
4.063,15
480,00
300,16
1.000,00
420,00
1.078,00
420,00
1.000,00
2.627,75
950,00
678,00
722,90
595,33
	01/03/2013
19/04/2013
19/04/2013
04/04/2013
22/04/2013
18/07/2013
18/07/2013
24/09/2013
24/09/2013
01/11/2013
09/04/2013
25/04/2013
08/08/2013
20/12/2013
20/12/2013
26/12/2013
19/04/2013
22/04/2013
28/02/2013
23/04/2013
23/05/2013
25/06/2013
25/06/2013
25/06/2013
25/06/2013
28/08/2013
28/08/2013
01/11/2013
26/11/2013
15/07/2013
18/07/2013

9.3. aplicar à Sra. Francisca Rita do Nascimento, com fundamento no art. 57 da Lei 8.443/92, multa no valor de R$ 10.000,00 (dez mil reais) , fixando-lhe o prazo de quinze dias, a contar da notificação, para comprovar, perante o Tribunal, nos termos do art. 214, inciso III, alínea "a", do RI/TCU, o recolhimento da referida quantia ao Tesouro Nacional, atualizada monetariamente desde a data deste acórdão até a do efetivo recolhimento, se for paga após o vencimento, na forma da legislação em vigor;
9.4. autorizar, desde logo, nos termos do art. 28, inciso II, da Lei 8.443/92, a cobrança judicial das dívidas caso não atendida as notificações; 
9.5. remeter cópia deste acórdão à Procuradoria da República no Estado do Pará, nos termos do art. 16, § 3º, da Lei 8.443/1992, para adoção das medidas cabíveis; e
9.6. dar ciência desta deliberação aos responsáveis.

Tomada de contas especial instaurada pelo Fundo Nacional de Assistência Social (FNAS), no Município de Floresta do Araguaia/PA,  em razão da não comprovação da boa e regular utilização dos recursos repassados na modalidade fundo a fundo à conta dos Programas Proteção Social Básica (PSB) e Proteção Social Especial (PSE), vinculados ao Fundo Nacional de Assistência Social, no exercício de 2013.

Primeira Câmara

Município de Floresta do Araguaia/PA.

3. Responsáveis: Município de Floresta do Araguaia/PA (CNPJ 01.613.338/0001-81) e Francisca Rita do Nascimento (CPF XXX.090.992-XX).

13.1. Ministros presentes: Walton Alencar Rodrigues (Presidente), Benjamin Zymler, Bruno Dantas e Vital do Rêgo.
13.2. Ministro-Substituto presente: Augusto Sherman Cavalcanti (Relator).

AUGUSTO SHERMAN

A SecexTCE elaborou a instrução de mérito à peça 24, transcrita a seguir, a qual recebeu a aprovação dos dirigentes daquela unidade técnica.
"INTRODUÇÃO
1.	Trata-se de Tomada de Contas Especial instaurada pelo Fundo Nacional de Assistência Social (FNAS) , em desfavor da Sra. Francisca Rita do Nascimento (CPF XXX.090.992-XX) , Secretária Municipal do Trabalho e Promoção Social do Município de Floresta do Araguaia  (gestão 1/1/2009 a 21/3/2014) , e do referido município, em razão da não comprovação da boa e regular utilização dos recursos repassados, na modalidade fundo a fundo, à conta dos Programas Proteção Social Básica - PSB e Proteção Social Especial - PSE, vinculados ao Fundo Nacional de Assistência Social, no exercício de 2013, o que acarretou impugnação total das despesas realizadas.
HISTÓRICO
2.	De acordo com os demonstrativos de parcelas pagas pelo Sistema Único da Assistência Social - SUAS (peça 1, p. 26-28) , o Fundo Nacional de Assistência Social (FNAS) transferiu ao município recursos no montante de R$ 301.218,60, no exercício de 2013, para serem aplicados nos Serviços de Proteção Social Básica (PSB) e Proteção Social Especial (PSE) .
3.	O resultado da análise da prestação de contas encaminhada está consubstanciado na Nota Técnica 4058/2015 - CPCRFF/CGPC/DEFNAS (peça 1, p. 76-90) , tendo sido apurado um débito no valor original de R$ 90.982,23.
4.	Por meio do Edital de Notificação (Peça 1, p. 182) , o Órgão Instaurador notificou o responsável, requerendo a devolução dos recursos.
5.	O fundamento para a instauração da Tomada de Contas Especial, conforme apontado no Relatório de Tomada de Contas Especial 201/2016 (peça 1, p. 220-232) , foi a impugnação parcial das despesas, em virtude da constatação de despesas inelegíveis, despesas não comprovadas e despesas irregulares. Nessa ocasião, concluiu-se que o dano ao erário apurado foi de R$ 90.982,23, sendo apontado como responsável a Sra. Francisca Rita do Nascimento.
6.	O Relatório de Auditoria 270/2017 da Controladoria Geral da União (Peça 1, p. 268-271) também chegou às mesmas conclusões. Após serem emitidos o Certificado de Auditoria, o Parecer do Dirigente e o Pronunciamento Ministerial (Peça 1, p. 272, 273 e 278) , o processo foi remetido a esse Tribunal.
7.	Na instrução inicial (Peça 4) , analisando-se os documentos nos autos, concluiu-se pela necessidade de realização de citação dos responsáveis, nos seguintes moldes:
Responsável 1: Município de Floresta do Araguaia (CNPJ 01.613.338/0001-81) e Francisca Rita do Nascimento (CPF XXX.090.922-XX) , Secretária Municipal do Trabalho e Promoção Social do Município de Floresta do Araguaia  (gestão 1/1/2009 a 21/3/2014) , em solidariedade
Ocorrência: aplicação irregular dos recursos federais repassados à Prefeitura Municipal de Floresta do Araguaia, na modalidade fundo a fundo, à conta dos Programas de Proteção Social Básica (PSB) e Proteção Social Especial (PSE) , no exercício de 2013, em razão do desvio de finalidade e utilização dos recursos em favor da municipalidade.
	Valor (R$)		Data
	39.976,90	5/11/2018 (v. peça 9, p. 4-5) 
Conduta: aplicação irregular dos recursos federais, estando caracterizado o desvio de finalidade e a utilização de recursos em favor da municipalidade.
Responsável 2: Francisca Rita do Nascimento (CPF XXX.090.922-XX) , Secretária Municipal do Trabalho e Promoção Social do Município de Floresta do Araguaia  (gestão 1/1/2009 a 21/3/2014) 
Ocorrência: não comprovação da regular aplicação dos recursos repassados à Prefeitura Municipal de Floresta do Araguaia, na modalidade fundo a fundo, à conta dos Programas Proteção Social Básica (PSB) e Proteção Social Especial (PSE) , no exercício de 2013, em razão da ausência da documentação comprobatória das despesas, a saber: notas de empenho, notas fiscais, cópias de cheques, extratos bancários, relação de pagamento, entre outros.
	Valor (R$)		Data
	39.976,90	5/11/2018 (v. peça 9, p. 4-5) 
Conduta: não apresentar documentos comprobatórios das despesas realizadas, não permitindo que se estabeleça um liame entre os recursos repassados e as despesas realizadas.
8.	Em cumprimento ao pronunciamento da unidade (Peça 5) foi efetuada a citação dos responsáveis, nos moldes adiante:
	Ofício
	Data do ofício
	Data de Recebimento do Ofício
	Nome do Recebedor do Ofício
	Observação
	Fim do Prazo para defesa

	1558/2018-TCU/SECEX-PI (peça 8) , encaminhado à Francisca Rita do Nascimento
	5/11/2018
	Considerando que a data de recebimento do ofício está ilegível no AR (peça 10) , utilizar-se-á a data de juntada do referido AR aos autos, que ocorreu 11/12/2018, data esta mais benéfica à defendente
	Paulo (sobrenome ilegível) 
	Ofício recebido no endereço do responsável, conforme pesquisa de endereço no Sistema da Receita Federal (peça 6) .
	26/12/2018

	1562/2018-TCU/SECEX-PI (peça 8) , encaminhado à Prefeitura Municipal de Floresta do Araguaia
	5/11/2018
	18/12/2018
	Maria Gerciany Alves Marinho
	Ofício recebido no endereço do responsável, conforme pesquisa de endereço no Sistema da Receita Federal (peça 7) .
	2/1/2019

9.	Transcorrido o prazo regimental, os responsáveis permaneceram silentes, devendo ser considerados revéis, nos termos do art. 12, §3º, da Lei 8.443/1992.
10.Na instrução anterior (peça 12) , verificou-se que as citações dos responsáveis se deram nos endereços provenientes de pesquisas de endereços realizadas pelo TCU (v. item 8 acima) em sistemas da Receita Federal. A entrega dos ofícios citatórios nesse endereço ficou comprovada.
11.Mesmo as alegações de defesa não sendo apresentadas, considerando o princípio da verdade real que rege esta Corte, procurou-se buscar, em manifestações dos responsáveis na fase interna desta Tomada de Contas Especial, se havia algum argumento que pudesse ser aproveitado a seu favor. No entanto, não foram encontradas nos autos manifestações na fase interna.
12.Entendeu-se que os responsáveis deveriam ser considerados revéis, nos termos do art. 12, §3º, da Lei 8.443/1992, devendo as contas serem julgadas irregulares, condenando-os ao débito apurado e aplicando a multa prevista no art. 57 da Lei 8.443/1992 à Sra. Francisca Rita do Nascimento.
13.Quanto à aplicação a multa prevista no art. 57 da Lei 8.443/1992 ao município de Floresta do Araguaia, destacou-se que há jurisprudência no TCU no sentido da inaplicabilidade da mesma. Vide trecho do voto do Ministro Relator proferido por ocasião do Acórdão 1951/2019-TCU-Segunda Câmara, abaixo transcrito:
No que se refere à responsabilização, é necessário pequeno ajuste no encaminhamento. Nos termos do art. 3º da Decisão Normativa/TCU 57/2004, caso comprovado que o ente federado se beneficiou pela aplicação irregular dos recursos federais transferidos, o Tribunal, ao proferir o julgamento de mérito, o condenará ao pagamento do débito, podendo, ainda, condenar solidariamente o agente público responsável pela irregularidade e/ou cominar-lhe multa.
14.Na instrução anterior (peça 12) , propôs-se considerar revéis a Sra. Francisca Rita do Nascimento e o município de Floresta do Araguaia/PA, bem como julgar irregulares suas contas, condenando-os ao pagamento do débito apurado. A proposta contou com a anuência da Unidade Técnica (peça 14) e do MP/TCU (peça 15) . No entanto, seguindo o Voto do Exmo. Min. Relator Augusto Sherman, foi prolatado o Acórdão 13454/2019-TCU-Primeira Câmara (peça 16) , no qual fixou-se novo e improrrogável prazo que o município comprovasse o recolhimento do débito apurado junto ao Tribunal.
15.A notificação da concessão de novo e improrrogável prazo para recolhimento de débito foi efetuada por meio do Ofício 13058/2019 - TCU/Seproc, de 27/11/2019 (peça 21) . A ciência ocorreu em 19/12/2019, conforme aviso de recebimento anexo (peça 22) . Assim sendo, o prazo para recolhimento findou em 3/1/2020.
CONCLUSÃO
16.Diante da revelia da Sra. Francisca Rita do Nascimento e do município de Floresta do Araguaia/PA, e inexistindo nos autos elementos que permitam concluir pela ocorrência de boa-fé ou de outros excludentes de culpabilidade em sua conduta, propõe-se que suas contas sejam julgadas irregulares e que os mesmos sejam condenados em débito, bem como que seja aplicada a multa prevista no art. 57 da Lei 8.443/1992 à Sra. Francisca Rita do Nascimento. A gradação da multa deve considerar a gravidade da irregularidade.
17.Observa-se, ainda, que foi concedido novo e improrrogável prazo que o município comprovasse o recolhimento do débito apurado junto ao Tribunal, o que não ocorreu.
PROPOSTA DE ENCAMINHAMENTO
24.Diante do exposto, submetemos os autos à consideração superior, propondo ao Tribunal:
	a) considerar revéis a Sra. Francisca Rita do Nascimento (CPF XXX.090.992-XX) , Secretária Municipal do Trabalho e Promoção Social do Município de Floresta do Araguaia (gestão 1/1/2009 a 21/3/2014) , e o Município de Floresta do Araguaia (CNPJ 01.613.338/0001-81) , para todos os efeitos, dando-se prosseguimento ao processo, com fulcro no art. 12, § 3º, da Lei n. 8.443/92;
	b) julgar irregulares, nos termos dos arts. 1º, inciso I, 16, inciso III, alínea 'c', da Lei 8.443/1992 c/c os arts. 19 e 23, inciso III, da mesma Lei, e com arts. 1º, inciso I, 209, inciso III, 210 e 214, inciso III, do Regimento Interno/TCU, as contas do Município de Floresta do Araguaia (CNPJ 01.613.338/0001-81) e da Sra. Francisca Rita do Nascimento (CPF XXX.090.992-XX) , Secretária Municipal do Trabalho e Promoção Social do Município de Floresta do Araguaia (gestão 1/1/2009 a 21/3/2014) , condenando-os ao pagamento das importâncias a seguir especificadas, atualizadas monetariamente e acrescidas dos juros de mora, calculadas a partir das datas discriminadas até a data da efetiva quitação do débito, fixando-lhes o prazo de quinze dias, para que comprovem, perante o Tribunal, o recolhimento das referidas quantias aos cofres do Fundo Nacional de Assistência Social, abatendo-se na oportunidade a quantia eventualmente ressarcida, nos termos do art. 23, inciso III, alínea 'a', da citada lei;
Município de Floresta do Araguaia e Sra. Francisca Rita do Nascimento, em solidariedade
	VALOR ORIGINAL (R$) 
	DATA DA OCORRÊNCIA

	140,00
1.500,00
276,00
340,00
300,16
595,33
299,88
230,00
632,00
899,44
3.142,15
1.000,40
60,04
1.737,25
678,00
950,00
1.200,00
800,00
4.063,15
480,00
300,16
1.000,00
420,00
1.078,00
420,00
1.000,00
2.627,75
950,00
678,00
722,90
595,33
	01/03/2013
19/04/2013
19/04/2013
04/04/2013
22/04/2013
18/07/2013
18/07/2013
24/09/2013
24/09/2013
01/11/2013
09/04/2013
25/04/2013
08/08/2013
20/12/2013
20/12/2013
26/12/2013
19/04/2013
22/04/2013
28/02/2013
23/04/2013
23/05/2013
25/06/2013
25/06/2013
25/06/2013
25/06/2013
28/08/2013
28/08/2013
01/11/2013
26/11/2013
15/07/2013
18/07/2013

Sra. Francisca Rita do Nascimento, individualmente
	VALOR ORIGINAL (R$) 
	DATA DA OCORRÊNCIA

	61.866,29
	31/12/2013

c) aplicar à Sra. Francisca Rita do Nascimento (CPF XXX.090.992-XX) , Secretária Municipal do Trabalho e Promoção Social do Município de Floresta do Araguaia (gestão 1/1/2009 a 21/3/2014) , a multa prevista no art. 57 da Lei 8.443/1992 c/c o art. 267 do RI/TCU, fixando-lhe o prazo de quinze dias, a contar da notificação, para que comprove, perante o Tribunal (art. 214, III, a, do Regimento Interno do TCU) , o recolhimento da dívida aos cofres do Tesouro Nacional, atualizada monetariamente desde a data do acórdão que vier a ser proferido por este Tribunal até a do efetivo recolhimento, se paga após o vencimento, na forma da legislação em vigor;
	d) autorizar, desde logo, a cobrança judicial da dívida, caso não atendida a notificação, na forma do disposto no art. 28, inciso II, da Lei 8.443/1992;
e) autorizar também, desde logo, se requerido, com fundamento no art. 28, inciso I, da Lei 8.443, de 1992 c/c o art. 217, §§ 1º e 2º do Regimento Interno, o parcelamento da dívida em até 36 parcelas, incidindo sobre cada parcela, corrigida monetariamente, os correspondentes acréscimos legais fixando- lhe o prazo de quinze dias, a contar do recebimento da notificação, para comprovar perante o Tribunal o recolhimento da primeira parcela, e de trinta dias, a contar da parcela anterior, para comprovar os recolhimentos das demais parcelas, devendo incidir sobre cada valor mensal, atualizado monetariamente, os juros de mora devidos, no caso do débito, na forma prevista na legislação em vigor, alertando os responsáveis de que a falta de comprovação do recolhimento de qualquer parcela importará o vencimento antecipado do saldo devedor, nos termos do § 2º do art. 217 do Regimento Interno deste Tribunal;
f) enviar cópia do Acórdão a ser prolatado, bem como do Relatório e do Voto que o fundamentarem ao Procuradoria da República no Estado do Pará, nos termos do § 3º do art. 16 da Lei 8.443/1992 c/c o § 7º do art. 209 do Regimento Interno do TCU, para adoção das medidas cabíveis;
g) enviar cópia do Acórdão que vier a ser proferido ao Ministério da Cidadania e aos responsáveis, para ciência, informando que a presente deliberação, acompanhada do Relatório e do Voto que a fundamenta, está disponível para a consulta no endereço www.tcu.gov.br/acordaos, além de esclarecer que, caso requerido, o TCU poderá fornecer sem custos as correspondentes cópias, de forma impressa."
2.	O MP/TCU representado pelo Procurador Sérgio Ricardo Costa Caribé, manifesta-se, em parecer à peça 27, de acordo com a proposta da unidade técnica.
	É o relatório.

não consta.

Procurador Sérgio Ricardo Costa Caribé.

Tomada de contas especial. Recursos do FNAS. Impugnação das despesas declaradas na prestação de contas. Citação. Revelia. Contas irregulares. Débito. Multa.

TOMADA DE CONTAS ESPECIAL (TCE)

Trata-se de tomada de contas especial instaurada pelo Fundo Nacional de Assistência Social (FNAS) , em desfavor de Francisca Rita do Nascimento, Secretária Municipal do Trabalho e Promoção Social do Município de Floresta do Araguaia/PA, e do referido município, em razão da não comprovação da boa e regular utilização dos recursos repassados na modalidade fundo a fundo à conta dos Programas Proteção Social Básica (PSB) e Proteção Social Especial (PSE) , vinculados ao Fundo Nacional de Assistência Social, no exercício de 2013.
2.	No referido exercício foi repassado ao Município de Floresta do Araguaia/PA o montante de R$ 301.218,60 destinado à aplicação por conta dos referidos programas no âmbito da assistência social.
3.	O FNAS, ao analisar a prestação de contas dos recursos repassados, impugnou despesas no valor total de R$ 90.982,23, ante a constatação de despesas inelegíveis e despesas não comprovadas.
4.	Ante o insucesso da notificação requerendo a devolução dos recursos, o FNAS instaurou a presente tomada de contas especial, imputando ao município e à sua então Secretária Municipal do Trabalho e Promoção Social, responsável pela gestão dos recursos, débito no valor de R$ 90.982,23.
5.	No âmbito deste Tribunal, a SecexTCE promoveu a citação solidária dos responsáveis (peças 8 e 9) , em razão do desvio de finalidade na aplicação dos recursos, com beneficiamento do município, imputando-lhes débito no valor de R$ 39.976,90. Ainda por meio do ofício à peça 8, a ex-secretária foi citada, com imputação de débito no valor de R$ 61.866,29, ante a ausência de documentação comprobatória das despesas realizadas.
6.	Apesar de os ofícios de citação terem sido recebidos no endereço da responsável e na sede da prefeitura municipal constantes da base de dados da Receita Federal do Brasil (peças 6, 7, 10 e 11) , os citados não apresentaram alegações de defesa, tampouco recolheram o valor do débito de sua responsabilidade. Dessa forma, devem ser considerados revéis, nos termos do art. 12, § 3º, da Lei 8.443/1992, dando-se prosseguimento ao processo.
7.	Ante este fato, a SecexTCE propôs por meio da instrução à peça 12, julgar irregulares as presentes contas, imputando-se os respectivos débitos, além de aplicar à ex-secretária a multa prevista no art. 57 da Lei 8.443/1992. O Ministério Público junto ao TCU avalizou a proposta da unidade técnica.
8.	Naquela oportunidade, discordei do encaminhamento proposto, por considerar que o débito apurado em relação às despesas realizadas com desvio de finalidade beneficiou o ente municipal. Dessa forma, caberia a responsabilização apenas do município por este débito, conforme a jurisprudência do Tribunal, afastando-se a solidariedade da ex-secretária municipal em relação a essa parcela.
9.	Nestes termos, mesmo não tendo o município respondido à citação, considerei cabível a concessão de novo prazo para que o ente recolhesse o valor do débito de sua responsabilidade, nos termos do art. 202, § 3º, do Regimento Interno do TCU, ante a impossibilidade de aferição da boa-fé de pessoa jurídica de direito público. Assim, por meio do Acórdão 13454/2019-TCU-Primeira Câmara, foi concedida essa nova oportunidade para que o ente federado quitasse o débito que lhe foi imputado.
10.	Regularmente notificado dessa decisão, o município deixou transcorrer o prazo sem que promovesse o recolhimento do valor do débito de sua responsabilidade. Dessa forma, a unidade técnica, com o aval do Ministério Público junto ao TCU, propõe julgar irregulares as presentes contas, com imputação do débito na forma proposta em sua instrução à peça 12 e aplicar a multa prevista à peça 57 à Sra. Francisca Rita do Nascimento.
11.	Embora entenda que o processo está devidamente saneado para ser julgado no mérito, mais uma vez discordo da imputação do débito decorrente das despesas realizadas com desvio de finalidade, beneficiando a municipalidade, solidariamente à ex-secretária responsabilizada nestes autos. Este entendimento ficou definido por ocasião da prolação do Acórdão 13454/2019-TCU-Primeira Câmara. Não cabe, portanto, a unidade técnica reapresentá-la neste momento, uma vez que se trata de questão já decidida.
12.	Pelo exposto, considero que devem ser julgadas irregulares as presentes contas, com imputação de débito no valor de R$ 39.976,90 ao Município de Floresta do Araguaia/PA, e no valor de R$ 61.866,29 à Sra. Francisca Rita do Nascimento, além de aplicar a multa prevista no art. 57 da Lei 8.443/1992 a esta responsável.
13.	Por fim, deixo de acolher a proposta de se autorizar, desde já, o parcelamento das dívidas, por entender que tal autorização depende de solicitação expressa dos devedores.
14.	Nos termos do art. 16, § 3º, da LO/TCU c/c o § 7º do art. 209 do RI/TCU, deve ser enviada cópia da deliberação proferida nestes autos à Procuradoria da República no Estado do Pará para o ajuizamento das ações que considere cabíveis.
	Ante o exposto, manifesto-me por que o Tribunal aprove o acórdão que ora submeto à apreciação deste Colegiado.
TCU, Sala das Sessões Ministro Luciano Brandão Alves de Souza, em 1 de setembro de 2020.
AUGUSTO SHERMAN CAVALCANTI 
Relator